臺灣高雄地方法院刑事判決　　　　　　　96年度易字第2218號
公　訴　人　臺灣高雄地方法院檢察署檢察官
被　　　告　甲○○
上列被告因妨害名譽案件，經檢察官經檢察官聲請逕以簡易判決
處刑（96年度偵字第9939號），本院受理後（96年度簡字第3284
號），認為不應逕以簡易判決處刑，改依通常程序審理，判決如
下：
    主  文
甲○○無罪。
    理  由
一、簡易判決處刑意旨略以：被告甲○○與乙○○○係鄰居，素
    有嫌隙。於民國96年1 月25日12時許，因乙○○○與甲○○
    之子陳冠維起糾紛報警處理，嗣三民第一分局十全派出所員
    警沈國華、黃承鴻、詹益榮到場處理時，甲○○竟基於公然
    污辱人之犯意，在其高雄市三民區○○○路200 號之未上鎖
    之住處客廳，朗聲以「那是瘋子不要理她」等言語污辱乙○
    ○○，使不特定多數人均得以共見共聞，進而足以減損乙○
    ○○於社會上之聲譽。因認被告涉刑法第309 條第1 項公然
    侮辱罪嫌等語。
二、按犯罪事實應依證據認定之，無證據不得認定犯罪事實；又
    不能證明被告犯罪者，應諭知無罪之判決，刑事訴訟法第15
    4 條第2 項、第301 條第1 項分別定有明文。又按告訴人之
    告訴，係以使被告受刑事訴追為目的，是其陳述是否與事實
    相符，仍應調查其他證據以資審認（最高法院52年台上字第
    1300號判例意旨參照）。而事實之認定，應憑證據，如未能
    發現相當證據，或證據不足以證明，自不能以推測或擬制之
    方法，以為裁判基礎，最高法院40年台上字第86號判例意旨
    足資參照。又依刑事訴訟法第161 條第1 項之規定：檢察官
    就被告犯罪事實，應負舉證責任，並指出證明之方法。因此
    ，檢察官對於起訴之犯罪事實，應負提出證據及說服之實質
    舉證責任。倘其所提出之證據，不足為被告有罪之積極證明
    ，或其指出證明之方法，無從說服法院以形成被告有罪之心
    證，基於無罪推定之原則，自應為被告無罪判決之諭知，亦
    有最高法院92年台上字第128 號判例要旨足參。所謂認定犯
    罪事實之證據，係指足以認定被告確有犯罪行為之積極證據
    而言，如未發現相當證據，或證據不足以證明，自不能以推
    測或擬制之方法，以為裁判基礎。且刑事訴訟上證明之資料
    ，無論其為直接證據或間接證據，均須達於通常一般人均不
    致於有所懷疑，而得確信其為真實之程度，始得據為有罪之
    認定，若其關於被告是否犯罪之證明未能達此程度，而有合
    理性懷疑之存在，致使無從形成有罪之確信，根據「罪證有
    疑，利於被告」之證據法則，即不得遽為不利被告之認定，
    此觀諸最高法院76年台上字第4986號判例意旨亦甚明顯。又
    按，刑法第309 條第1 項所稱之「侮辱」係以使人難堪為目
    的，以言語、文字、圖畫或動作，表示不屑、輕蔑或攻擊之
    意思，足以對於個人在社會上所保持之人格及地位，達貶損
    其評價之程度，始足當之。且需行為人有對不特定人或特定
    之多數人散布上開言語、文字、圖畫或動作，使之得以共見
    共聞之意思，始得認其有公然侮辱之犯意。
三、本件公訴人認被告甲○○涉有公然侮辱犯行，無非係以：告
    訴人乙○○○之指訴及證人沈國華、詹益榮、黃承鴻之證述
    ，資為依據。訊據被告固坦承有於前開時間，在其高雄市三
    民區○○○路200 號之未上鎖之住處客廳，說「那是瘋子不
    要理她」乙語，惟辯稱伊只是對著警員說話，因為警員在外
    面被乙○○○罵了很久，我只是想要安慰他們，就說那是瘋
    子不要理他，但並不是針對告訴人說。而且，伊是在住處客
    廳內說那些話，如果不能在自己住處客廳內說話，那都不要
    講話了等語。經查：被告甲○○坦承其有於前開時間，在其
    高雄市三民區○○○路200 號之未上鎖之住處客廳，說「那
    是瘋子不要理她」乙語，核與證人沈國華、詹益榮、黃承鴻
    於檢察官96年4 月17日偵查中之證述情節相符，亦與告訴人
    葉卓雲之指訴情節相符，足認被告確有於前揭時、地，說「
    那是瘋子不要理她」乙語。惟查：本件被告前已6 次遭告訴
    人提出告訴，但均由檢察官為不起訴處分，有臺灣高雄地方
    法院檢察署檢察官95年度偵字第31 035號、17115 號、96年
    度偵字第645 、646 、647 、648 號不起訴處分附卷可證。
    而被告說「那是瘋子不要理她」乙語，係在其住處客廳內為
    之，且係對著警員說上開言語，並非對著告訴人說，亦據證
    人沈國華、詹益榮、黃承鴻於檢察官96年4 月17日偵查中證
    述明確。本院審酌住處客廳係私人生活之空間，並非不特定
    人或特定之多數人得以自由進出之場所，且被告於告訴人報
    警前往住處瞭解事實時，因其已有多次遭告訴人提出告訴而
    經檢察官為不起訴處分之事實，乃對警員脫口而出「那是瘋
    子不要理她」乙語，純粹係向現場警員表達其迭遭告訴人提
    出告訴之無奈，或請現場警員不要浪費時間處理告訴人提告
    之事，並無積極之證據足認被告有對不特定人或特定之多數
    人散布上開言語，使之得以共見共聞之意思。揆諸首揭說明
    ，縱使被告在其住處客廳內為上開言語，仍應認其無公然侮
    辱之犯意。至於，告訴人於被告為上開言語之時，告訴人乙
    ○○○適在被告屋外之騎樓，可以聽見被告所講的話，縱係
    屬實，惟尚難據此即認被告有對外散布上開言語，使不特定
    人或特定之多數人得以共見共聞之意思，附此敘明。綜上所
    述，被告所辯應堪採信，其所為尚與刑法第309 條第1 項公
    然侮辱罪之構成要件有間，難以該罪相繩。
四、本件公訴人所舉之證據，尚不足使本院形成被告涉犯公然侮
    辱犯行之有罪確信，復無其他積極證據足資認定被告確有公
    訴人所指之公然侮犯行，既不能證明被告犯罪，揆諸前開法
    條之規定，依法自應為被告無罪之諭知。
據上論斷，應依刑事訴訟法第452 條、第301 條第1 項前段，判
決如主文。
本案經檢察官丙○○到庭執行職務。
中　　華　　民　　國　　96　　年　　7 　　月　　31　　日
                       刑事第九庭  法　官  陳建和
以上正本證明與原本無異。
如不服本判決應於收受本判決後10日內向本院提出上訴書狀，並
應敘述具體理由，如未敘述上訴理由者，應於上訴期間屆滿後20
日內補提理由書狀於本院（均須按他造當事人之人數附繕本）「
切勿逕送上級法院」。
中　　華　　民　　國　　96　　年　　7 　　月　　31　　日
                                   書記官  林姵妤
